【裁判字號】    96,訴,150
【裁判日期】    970429
【裁判案由】    拆屋還地等
【裁判全文】
臺灣苗栗地方法院民事判決               96年度訴字第150號
原      告  康益股份有限公司
法定代理人  乙○○
訴訟代理人  邱炎浚律師
被      告  甲○○
訴訟代理人  張智宏律師
上列當事人間請求拆屋還地等事件，本院於民國97年4 月10日言
詞辯論終結，判決如下：
    主  文
被告應將坐落苗栗縣苗栗市○○段二一九地號土地上，如附圖所
示A-B-E-F-A 點連線所圍紅色區域部分面積十一點七九平方公尺
之地上物拆除，將土地返還原告。
原告其餘之訴駁回。
訴訟費用由被告負擔百分之十五，餘由原告負擔。
本判決原告勝訴部分於原告以新台幣柒萬壹仟元供擔保後，得假
執行。但被告如以新台幣貳拾壹萬貳仟貳佰貳拾元為原告預供擔
保，得免為假執行。
原告其餘假執行之聲請駁回。
    事實及理由
一、原告起訴主張：
（一）坐落苗栗縣苗栗市○○段219 地號土地與被告所有坐落同
      段225 地號土地相毗鄰（以下以各該地號簡稱之），原告
      規劃於219 地號上興建醫療大樓，且已取得建築執照，並
      與訴外人太府營造股份有限公司（下稱太府公司）訂立承
      攬工程合約，委請該公司進行施工。嗣施工中進行基地測
      量時，發現土地遭被告所有坐落225 地號上之建物（下稱
      系爭房屋）無權占用，阻礙工程進行，為此依所有物返還
      請求權之法律關係請求被告拆除系爭房屋。又被告遲不拆
      遷，致工程進行受阻，太府公司須變更施工順序，因而增
      加建築費用損失共新台幣（下同）1,200,799 元，該公司
      亦向原告請求賠償該部分損失。而原告此項損失係因被告
      無權占用土地之侵權行為所生，且被告亦於審理中認諾，
      稱於無權占用原告土地時，即願意賠償原告之損失，為此
      依侵權行為之法律關係請求被告賠償前開損害。並聲明：
      (1)被告應將219 地號土地上如附圖所示A-B-E-F-A 點連線
      所圍紅色區域部分，面積11 .79 平 方公尺之地上物拆除
      ，將土地返還原告。(2)被告應給付原告1,200,799 元。(3)
      願供擔保聲請宣告假執行。
（二）對被告抗辯所為之陳述：
（１）被告雖以兩造土地間之界址應為附圖所示之C-D 連線，故
      被告並未占用原告之土地，且被告已另提起確認界址訴訟
      等語置辯。惟現今地籍圖之經界線即附圖所示A-F 連線，
      係2 筆土地於74年重測時，依土地法第46條之1 至第46條
      之3 定所確定之經界線，當時225 地號土地之地主陳玉針
      並未於重測公告期間提出任何異議，或對重測結果聲請複
      丈。又225 地號土地係於重測確定後即83年5 月間，始由
      原地主出售予楊秀娥，並由其夫謝祥仁於其上建造系爭房
      屋，後於84年5 月間將225 地號土地及房屋出售予被告。
      至219 地號土地亦係於重測確定後，由原地主即訴外人謝
      賜祥於85年間出售予訴外人乙○○，再移轉登記予原告，
      易言之，兩造均非74年重測時之原地主，而係信賴重測確
      定後之土地登記，輾轉自前手取得所有權之人。又現今土
      地交易習慣，恆以單價乘以面積計算而來，此於都市寸土
      寸金之地區尤然，兩造均係信賴土地登記面積而支付相對
      應之價格，始取得土地，倘如兩造信賴之土地登記，竟可
      隨時推翻，並依被告指界結果，增減其面積幅度，致原告
      土地面積減少，將使原告無端遭受巨幅損失，而致被告平
      白獲利。是嗣後取得土地之後手，因取得土地權利時本即
      係信賴土地登記，則其所取得之土地權利，自應以土地登
      記為準，是被告主張推翻重測結果，並主張附圖所示C-D
      連線為兩造土地之界線，顯不可採。
（２）被告所有225 地號土地，登記面積為86平方公尺，而依重
      測確定之經界線實地測量，其面積亦為86平方公尺，並無
      增減，倘依被告所主張之經界線測量，其面積達99平方公
      尺，較登記面積多13平方公尺，亦比重測前之登記面積94
      平方公尺，多出5 平方公尺；反觀，原告所有219 地號土
      地，登記面積為1381平方公尺，依重測確定之經界線測量
      面積為1379平方公尺，短少2 平方公尺，倘依被告主張之
      經界線測量，面積大幅減少15平方公尺，由此觀之，被告
      所指之經界線，其計算結果與實際相差懸殊，顯非可採。
（３）況被告主張74年辦理重測時係以圍牆中心為界，而該圍牆
      現場已無法指辨，雖被告稱圍牆於原告興建大樓時傾倒，
      經太府公司於原址修建完成，並主張新建之圍牆即係舊牆
      所在位置。惟被告於84年取得225 地號土地及系爭房屋後
      ，即於系爭房屋後方（近兩造土地交接處）增建鐵皮屋及
      磚造圍牆，依現場履勘及現場照片所示，鄰近兩造土地交
      界處，有一道垂直之水泥粉光收邊將牆分成兩側，而兩側
      之牆分別為卵石、混凝土基礎，截然分明，顯見兩側係不
      同時期所建，被告並承認鄰近界址一側之磚牆係其嗣後所
      增建，準此，舊牆已不復存在，且上開水泥粉光收邊所在
      之位置，恰與苗栗縣苗栗地政事務所（下稱苗栗地政）按
      地籍圖所載兩造土地經界線進行現場測量所定之位置相同
      ，足徵該水泥粉光收邊所在之位置，始為兩造土地之界點
      所在，是現今地籍圖所載兩造土地間經界線即附圖所示A-
      F 連線為兩造土地界址並無錯誤。
二、被告則以：
（一）被告向苗栗地政調閱225 地號土地於74年辦理重測之地籍
      調查表，依該地籍調查表所示之D-E 連線（即225 地號重
      測前為467-323 地號與219 地號重測前為同段467-28地號
      間之界址）係以「圍牆」為二筆土地之界址。而被告於84
      年5 月26日向訴外人楊秀娥買受225 地號土地時，當時土
      地上已建有門牌號碼為苗栗市○○里○ 鄰○○街49巷2 之
      1 號之系爭房屋，系爭房屋後方有圍牆，與原告所有219
      地號土地相鄰。當時225 地號土地之原所有人楊秀娥及系
      爭房屋出賣人謝祥仁當時亦告知原告該圍牆為2 筆土地之
      界址。其後原告於219 地號土地上興建大樓造成圍牆部分
      傾倒，經被告之承包商太府公司於原址修建完成現有圍牆
      。是被告主張現有圍牆即如附圖所示C-D 連線始為兩造間
      土地之界址。故被告並未占用219 地號土地，且已提起確
      認界址訴訟。
（二）又重測前被告土地面積為95平方公尺，重測後面積僅剩87
      平方公尺，兩造土地之地籍線亦向西北偏移；蓋依前揭地
      籍圖調查表所示D-E 北方界址線應與467-65、467-66地號
      土地間之地籍線相連，而非與467-65、467-277 地號間之
      地籍線相連接（467- 277重測後編為221 地號，467-65、
      467-66、467-67地號重測後合併編為220 地號）。是苗栗
      地政於辦理土地標示變更登記時，誤將D-E 北方地籍線連
      接錯誤，致地籍線與前揭地籍調查表之調查結果不符。是
      系爭土地之經界線應為地籍調查表所示之D-E 連線即如附
      圖所示C-D 連線為界址，基此，被告即依土地法第46條之
      1 至第46條之3 之執行要點第20項及地籍測量實施規則第
      232 條之規定請求苗栗地政辦理更正，後遭苗栗地政拒絕
      。
（三）又土地法第38條第1 項規定辦理土地登記前，應先辦理地
      籍測量，是土地之面積係依據地籍圖之界址而確定，非先
      行確定土地面積後據以移動界址，且造成重測前後土地變
      動之因素眾多，非僅爭執面積增減一端即可確定，尚須參
      照鄰地界址、所有權人之指界、舊地籍圖等因素加以認定
      之，是不得以面積互有增減即認兩造界址應以面積增減作
      為移動之依據。另內政部土地測量局（其後更名為內政部
      國土測繪中心）所製作之土地鑑定書第三點之（五）部分
      及97年2 月27日函文說明欄二、三等內容以觀，可知國土
      繪測中心係將「現場圍牆」誤認為「擋土牆」，惟此並不
      足推翻74年辦理重測時調查表所填載之圍牆位置即為現場
      所重建之圍牆位置。
（四）退萬步言之，縱使被告之系爭房屋占有原告之土地，惟原
      告僅憑太府公司之函文即向被告請求增加建築之費用損失
      1,200,799 元，並未再檢附其他相關憑證用以證明其請求
      之事實，故被告否認其主張之真正。且原告之建築工程並
      未因系爭房屋未拆除而有完全停工情事，更足徵原告之請
      求為無理由。至於被告於審理時雖曾表示若有無權占用原
      告土地時，願賠償原告上開金額之損失等語，惟此乃因被
      告不諳法令且誤信原告所提太府營造公司函文意旨所致，
      為此主張撤銷該自認之意思表示。並聲明：(1)原告之訴及
      假執行之聲請均駁回。(2)如受不利判決，願供擔保聲請宣
      告免為假執行。
三、查原告主張219 地號土地為原告所有，與被告所有225 地號
    土地相毗鄰。依內政部土地測量局測量結果，225 地號土地
    上之系爭房屋越界占用219 地號共11.79 平方公尺乙節，業
    據其提出土地登記謄本為證，復經本院至現場勘驗，囑託內
    政部土地測量局測量屬實，有該局製作之鑑定書、鑑定圖，
    及本院製作之現場照片、勘驗筆錄在卷可憑，被告對於該鑑
    定書、鑑定圖形式上之真正亦不爭執，自堪信原告前開主張
    為真實。
四、被告則以兩造間之土地應以現有圍牆為界，故被告並未占用
    原告土地，且被告已提出確認界址訴訟等語資為抗辯。經查
    ：
（一）被告已於另案對於原告提起確認界址訴訟，訴請確認225
      地號與219 地號土地間之界址為如附圖所示C-D 點連線，
      經本院以96年度苗簡字第375 號受理在案乙節，業經本院
      調閱前開卷宗核閱無訛，且經本院命本件與前開確認界址
      訴訟合併辯論在案。
（二）本件經本院囑託內政部土地測量局派員會同兩造履勘現場
      ，並分別依兩造所指界址位置實施測量，另依兩造所主張
      之界址為準，分別計算兩造土地之面積後作成鑑定書、鑑
      定圖，此有本院96年8 月14日勘驗筆錄、現場照片及內政
      部土地測量局函覆本院如附圖所示之鑑定書、鑑定圖附卷
      可稽。依前揭測量結果顯示，倘依被告指界之位置即兩造
      2 筆土地間圍牆中位置如附圖所示C-D 點之連接線為界，
      225 地號土地面積為99平方公尺，較土地登記簿面積86平
      方公尺，增加13平方公尺，而219 地號土地面積為1366平
      方公尺，較土地登記簿面積1381平方公尺減少15平方公尺
      ；倘依原告所主張以地籍圖經界線即附圖所示A-F 點連接
      線為界址，則225 地號土地面積為86平方公尺，與土地登
      記簿面積相同，而219 地號土地面積為1379平方公尺，較
      登記面積1381平方公尺減少2 平方公尺。是如依被告所主
      張之現場圍牆位置為界，非但使原告土地面積較登記面積
      明顯減少，亦使被告土地面積因此大幅增加；至依原告所
      主張之界址位置，則兩造所有系爭土地面積均與登記面積
      相近，且與地籍圖經界線相符，有上開鑑定圖所附面積分
      析表在卷可按。參以內政部土地測量局為全國最高之土地
      測量主管機關，其測量技術及使用儀器自較精密優良，依
      其所採用之儀器及作業方式所得鑑定資料之精密度較高，
      而其鑑定方法上復未見有何不週延之處。次按重新實施地
      籍測量時，土地所有權人應於地政機關通知之期限內，自
      行設立界線，並到場指界。逾期不設立界標或到場指界者
      ，得依下列順序逕行施測：一、鄰地界址；二、現使用人
      之界址；三、參照舊地籍圖；四、地方習慣，土地法第46
      條之2 第1 項定有明文，足見測量界址非以當事人之指界
      為唯一之標準，本件兩造間既存有指界不一之情，自應參
      照舊地籍圖及鄰地界址等客觀基準以確定界址，而鑑定圖
      乃以電子測距經緯儀施測，鑑測基準涵蓋系爭土地周圍圖
      根點及附近各界址點，並參核舊地籍圖，地籍調查表、圖
      解地籍圖數值化成果而謄繪本案有關地籍圖經界線，且鑑
      測結果面積，亦與依地籍圖計算面積相符，亦據鑑定圖載
      明，尤足徵本件鑑測結果無訛。
（三）被告雖主張74年重測時，地籍調查表記載兩造2 筆土地係
      以圍牆中為界址，並提出地籍調查表為證，依該調查表所
      示，225 地號即重測前467-323 地號土地前所有人陳玉針
      當時並未指界，本件係依鄰人指界「圍牆中」為界，調查
      人員處理意見欄記載：經通知3 次業主未曾到場指界，依
      照土地法第46條之2 規定：1 、鄰地指界，3 、參照舊地
      籍圖逕行施測，亦經核准照結果測量，是堪認地政機關係
      參酌舊地籍圖及鄰地所有人指界之結果據以施測地籍線而
      公告。被告雖爭執本件未依重測時指界之圍牆位置而公告
      等語。惟查，74年辦理重測時之圍牆現已滅失，現場現存
      之圍牆係原告之承包商為被告另行施做乙節，為兩造所不
      爭執；另經本院向內政部國土測繪中心函詢重測結果是否
      依當時地籍調查表指界結果公告，據該中心函覆：「依地
      籍圖重測地籍調查表界址標示欄所載，219 地號與225 地
      號土地間之經界物為圍牆中，惟目前現場圍牆已滅失，故
      無法確認是否依當時地籍調查表內所有權人指界結果公告
      」，有該中心97年1 月1 日函文在卷可參，據此，被告主
      張現地籍圖未依當時指界結果測量、公告，尚屬無據。又
      被告固主張現有圍牆即74年重測時之圍牆所在位置。惟查
      ，被告已自承其於84年取得225 地號土地及系爭房屋後，
      即於系爭房屋後方即近兩造土地交接處增建鐵皮屋及磚造
      圍牆，經本院屢勘現場結果，被告所自承增建磚造圍牆，
      鄰近兩造土地交界處，可見磚造圍牆有一道垂直之水泥粉
      光收邊將牆分成兩側，而兩側之牆基明顯可分別為大石及
      混凝土基礎，截然分明，縱然無法區分興建之年份差距，
      惟可顯見兩側磚牆係不同時期所建，即一側磚牆係水泥粉
      光收邊後再另行興建。而該水泥粉光線之位置，亦恰與苗
      栗地政按地籍圖所載系爭土地地籍線進行現場測量所定之
      位置即現場噴漆標示處相近；被告既未能舉證證明地籍圖
      未依當時指界結果而公告，而依被告以現有圍牆指界結果
      ，竟使被告之土地面積遠大於登記簿面積及地籍圖面積13
      平方公尺，則現有圍牆是否確為74年之圍牆位置，即顯有
      可疑，是否係被告買受土地後越界增建，亦非無疑。又本
      件土地於74年間重測，被告於84年間始買受土地，且又自
      行增建建物，現有圍牆又係其後經重建，則期間歷時久遠
      ，地形地貌及附近建築均已變更，是原告固聲請訊問附近
      居民羅玉英等人俾以證明現有圍牆是否與74年重測時之圍
      牆位置相同，惟該等證人僅係被告之鄰人，顯難詳悉確認
      現有圍牆與逾20年前指界圍牆位置之關係，是被告聲請訊
      問證人，本院認尚無調查必要。況依被告指界現有圍牆為
      界結果，將產生前述被告土地面積較登記面積增加13平方
      公尺，原告土地面積較登記面積減少15平方公尺之失衡結
      果，又兩造分別於84年、88年重測公告後始取得前開土地
      ，有土地登記謄本為憑，土地登記簿面積固非定兩造界址
      所在之絕對依據，惟衡情買賣均以登記簿所載面積決定買
      賣之價格，是以土地登記之面積在交易上恆有一定之重要
      性，買賣雙方對於土地登記面積之信賴衡情係大於出賣人
      所告知之界址位置，況以交易習慣言之，進行買賣前，實
      少有先進行界址測量之情形。本件依地籍圖線即A-F 連線
      為界址線，則雙方土地之面積均與登記簿面積相近，被告
      之面積更與登記簿面積完全相符，即與其84年向前手買受
      土地所信賴之登記面積相同，是本件以地籍圖經界線為兩
      造之界址線，並無明顯損害被告利益情事。是原告主張土
      地及建物出賣人均告知原告以74年之圍牆為界，且現有圍
      牆即為舊圍牆等語，並不足採。
（四）被告另主張重測後兩造土地間之地籍線亦向西北偏移，蓋
      依前揭地籍圖調查表所示D-E 北方界址線應與467-65、46
      7-66地號土地之地籍線相連，而非與467-65、467-277 地
      號之地籍線相連接（467- 277重測後編為221 地號，467-
      65、467- 66 、467-67地號重測後合併編為220 地號）。
      是苗栗地政於辦理土地標示變更登記時，誤將D-E 北方地
      籍線連接錯誤等語。惟查，被告認地籍調查表所示D-E 連
      線向西北偏移，無非以地籍調查表所載之略圖為據，然該
      地籍調查表上界標圖示之圖僅為略圖，旨在記明當事人指
      界位置，非經精確測量之正確圖說。且經本院向內政部國
      土繪測中心調閱原告所有225 地號即重測前467-323 地號
      地籍圖，經該中心檢送苗栗地政保管67年11月1 日分割複
      丈圖所示，467-323 地號東側即與毗鄰重測前219 地號土
      地間之地籍線係往西北與467-277 地號東側之地籍線相連
      接，而467-277 地號重測後即編為221 地號，是重測前後
      ，225 地號東側之地籍線均往西北與221 地號東側之地籍
      線相連，有內政部國土繪測中心97年1 月11日函及重測前
      地籍原圖描繪圖附卷為憑，是原告主張地籍圖線於重測後
      ，往西北偏移錯誤連接等語，亦非有據。
（五）綜上所述，被告並未能舉證證明現有地籍圖經界線有何錯
      誤情事，是本院仍以現有之地籍圖及圖上之地籍線為據，
      並以地籍圖之經界線為兩造土地間之界址線據以認定被告
      越界占用範圍，前經內政部土地測量局測量結果為11.79
      平方公尺乙節，業如前述。是被告仍執前詞主張界址有誤
      ，被告並未占用原告土地乙節，即不足採。
五、原告另主張其於219 地號上興建醫療大樓，且已取得建築執
    照，並委請太府公司承攬施工。嗣施工中進行基地測量時，
    發現土地遭系爭房屋占用，致工程進行受阻，太府公司須變
    更施工順序，因而增加建築費1,200,799 元，該公司亦向原
    告賠償，致原告受有損失，被告亦認諾賠償原告損失等語。
    被告則以前開情詞置辯。經查：
（一）按當事人於自認有所附加或限制者，應否視有自認，由法
      院審酌情形斷定之，民事訴訟法第279 條第2 項定有明文
      。又按當事人訴訟上之自認，係指該當事人於準備書狀內
      或言詞辯論時，或在受命法官、受託法官前，對於他造主
      張之事實予以承認之謂。至視同自認者，亦須當事人於言
      詞辯論時到場，而不爭執他造主張之事實，且依當事人他
      項陳述，又不能認為有爭執之意思時，始能成立（最高法
      院81年台上1711號判決意旨可參）。查被告於本院96年4
      月25日言詞辯論時固稱：「就原告所主張之訴之聲明第2
      項金額及計算方式，若我真有佔用原告的土地，我願意給
      付原告上開的請求金額。」等語，此係被告附加條件之自
      認，惟對照被告同日言詞辯論時稱：「買賣的部分我是以
      圍牆為界，原始的地籍圖地政機關表示地籍線有錯，我有
      再申請更正，但地政機關表示要先等法院的判決才能確定
      」等語；另參酌被告於本件審理過程及所提答辯狀均堅詞
      主張地籍圖有誤，且應以現場圍牆為兩造土地間之界址乙
      節，應認被告自始即否認本件地籍圖及據該地籍圖所為測
      量結果之正確性，是其前開陳述即與自認其對原告應負侵
      權行為損害賠償責任者有間，本院審酌前開情形，認被告
      並未就原告主張受有1,200,799 元之損害乙節為自認，更
      非對於原告訴之聲明第2 項為訴訟標的之認諾。是原告主
      張被告已認諾應賠償原告之損害等語，即不足採。
（二）按因故意或過失，不法侵害他人之權利者，負損害賠償責
      任，民法第184 條第1 項定有明文。所謂過失，乃應注意
      能注意而不注意即欠缺注意義務之謂。又按損害賠償之債
      ，以有損害之發生及有責任原因之事實，並二者之間，有
      相當因果關係為成立要件。故原告所主張損害賠償之債，
      如不合於此項成立要件者，即難謂有損害賠償請求權存在
      ，最高法院著有48年度台上字第481 號判例可參。又所謂
      相當因果關係，係以行為人之行為所造成之客觀存在事實
      ，為觀察之基礎，並就此客觀存在事實，依吾人智識經驗
      判斷，通常均有發生同樣損害結果之可能者，該行為人之
      行為與損害之間，即有因果關係。
（三）查本件系爭房屋越界範圍，係被告所自承於84年取得225
      地號土地及系爭房屋後，於系爭房屋後方所增建鐵皮屋及
      磚造圍牆之部分，亦即係被告自行增建之部分越界占用原
      告之土地。而土地所有權人於使用土地時對於土地之範圍
      均應為注意，以避免越界占用他人之土地，且就土地進行
      測量指界即得知悉土地之界限所在，被告於取得土地後自
      行增建建物竟違反其土地所有權人注意之義務，以致越界
      占用原告之土地，自難謂其無過失。又原告主張其因系爭
      房屋占用219 地號致該地號上所進行之醫療大樓施工工程
      需改變施工順序，致生損失乙節，僅據其提出太府公司函
      文暨工程報價單乙節為證。然該報價單之項目是否確係因
      系爭房屋占用原告之土地而須改變施工順序所生之費用，
      以及改變施工順序之必要性等，原告並未另舉證以實其說
      。再者，原告自承係取得建築執照，進行基地測量後始發
      現系爭房屋越界，惟仍進行施工，施工中被告仍遲未拆除
      系爭房屋，始造成工程受阻，致太府公司須變更施工順序
      等情。惟被告自陳買受系爭房屋後即自行於房屋後方增建
      鐵皮屋及圍牆等情，業如前述，是原告於取得建築執照前
      ，被告之系爭房屋已有占用原告土地之事實，準此以言，
      原告為土地所有權人，於使用土地前，對於土地之範圍及
      占有現狀亦有注意之義務；其規劃建築執照時，必先進行
      實地測量，當時亦應注意被告已越界占有之現狀，自應先
      循法律途徑排除被告之占有，或就被告之占有現狀另行規
      劃建築方式、施工方案及順序，再進行施工。詎原告捨此
      不為，竟於取得建築執照進行測量後始發現被告占用，惟
      亦未先行規劃施工方案及順序，待施工至遭被告占用處無
      法續為進行始停工，再另行改變施工順序，而此期間所造
      成之損失顯係原告於規劃施工前即未明其土地之範圍及占
      有現狀所致，與被告於施工前早已越界占有之行為間，尚
      難認為有相當因果關係存在。從而，原告請求此部分之損
      害賠償，即無理由，應予駁回。
六、按所有權人對於無權占有或侵奪其所有物者，得請求返還之
    ，民法第767 條定有明文。被告占用219 地號土地共11.79
    平方公尺，又未能舉證證明其占有前開土地有正當權源。從
    而，原告本於前開規定請求被告將219 地號土地上如附圖所
    示A-B-E-F-A 點連線所圍紅色區域部分，面積11 .79 平 方
    公尺之地上物拆除，將土地返還原告，為有理由，應予准許
    。至原告請求被告賠償1,200,799 元，即無理由，應予駁回
    。
七、本判決原告勝訴部分，兩造均陳明願供擔保請准宣告假執行
    或免為假執行，經核均與規定相符，爰分別酌定相當之擔保
    金額准許之。至原告敗訴部分，假執行之聲請已失所附麗，
    應併予駁回。
八、本件事證已臻明確，兩造其餘攻擊防禦方法及所提證據，對
    本件判決之結論均核無影響，爰不一一論述，附此敘明。
九、據上論結，本件原告之訴為一部有理由、一部無理由，依民
    事訴訟法第79條、第390 條第2 項、第392 條判決如主文。
中    華    民    國    97    年    4     月    29    日
                  民事庭法  官  曾明玉
以上正本係照原本作成。
如對本判決上訴，須於判決送達後20日內向本院提出上訴狀。
                        書記官  黃麗靜
中    華    民    國    97    年    4     月    29    日


司法院資訊處製作；財團法人民間司法改革基金會備份。
